---
title: "praca inżynierska - R"
author: "Alicja Hołowiecka"
date: "23 12 2020"
output: pdf_document
editor_options: 
  chunk_output_type: console
---

```{r setup, include=FALSE}
knitr::opts_chunk$set(echo = TRUE, warning = F, message = F)
```

# Ładowanie potrzebnych bibliotek

```{r biblioteki}
library(tidyverse)
library(lattice)
library(lme4)
library(lmerTest)
library(texreg)
library(gghighlight)
library(kableExtra)
library(lmtest)
library(alr3)
library(stargazer)
```

# Wczytanie i oczyszczenie danych

```{r dane}
covid <- read.csv(url("https://raw.githubusercontent.com/owid/covid-19-data/master/public/data/owid-covid-data.csv"),
                  sep = ",", header = T)
covid <- covid[as.Date(covid$date)<"2020-12-01",]
covid <- covid[!covid$location %in% c("International", "World", "Kosovo", 
                                      "South Sudan", "Syria", "Taiwan"),]
covid <- covid[covid$population>1000000,]
covid <- drop_na(covid, total_cases_per_million)
covid <- covid[covid$total_cases_per_million!=0,]
covid$time <- with(covid, ave(rep(1, nrow(covid)), 
                              location, FUN = seq_along))
```

```{r kraje}
kraje <- covid %>% 
  distinct(location) %>% 
  as.data.frame()
```

```{r miesiace}
covid_miesiace <- covid[covid$time %in% c(30,90,180,270,360),]
```

# Przebieg epidemii w poszczególnych krajach

```{r rysunki-lattice}
xyplot(total_cases_per_million~time|location,
       data = covid[covid$location %in% kraje[1:50,],])

xyplot(total_cases_per_million~time|location,
       data = covid[covid$location %in% kraje[51:100,],])

xyplot(total_cases_per_million~time|location,
       data = covid[covid$location %in% kraje[101:nrow(kraje) ,],])
```

Kraje posortowane wg średniej liczby zachorowań malejąco.

```{r srednie-zachorowania, results='asis'}
covid %>% 
  group_by(location) %>% 
  summarize(m=mean(total_cases_per_million)) %>% 
  arrange(-m)%>% 
  kable( "latex")

```

Ewentualnie średnie innych badanych zmiennych

```{r srednie-zmiennych}
distinct(covid, location, population_density, life_expectancy, human_development_index,
         cardiovasc_death_rate) %>% 
  kable( "latex") %>% 
  kable_styling(full_width = TRUE)

distinct(covid, location, diabetes_prevalence, extreme_poverty,
         gdp_per_capita) %>% 
  kable( "latex") %>% 
  kable_styling(full_width = TRUE)
```

# Model 1 - zależność liczby zachorowań od czasu

```{r zachorowania-a-czas}
covid %>% 
  ggplot(aes(time, total_cases_per_million, col=location))+
  geom_line()+
  gghighlight(location %in% c('Poland', 'China', 'United States', 'Italy',
                              'Germany', 'Norway', 'Spain', 'United Kingdom',
                              'Qatar', 'Bahrain','Brazil','Belgium','Peru'), label_key=location)

```


```{r mod1-intercept}
mod_lme <- lmer(total_cases_per_million~time+(1|location), covid)
summary(mod_lme)
texreg(mod_lme)
fit <- predict(mod_lme)
cbind(covid, fit) %>% 
  ggplot(aes(time, fit, col=location))+
  geom_line()+
  gghighlight(location %in% c('Poland', 'China', 'United States', 'Italy',
                              'Germany', 'Norway', 'Spain', 'United Kingdom',
                              'Qatar', 'Bahrain','Brazil','Belgium','Peru'), label_key=location)

```

```{r mod1-slope}
mod_lme_slope <- lmer(total_cases_per_million~time+(time|location), covid)
summary(mod_lme_slope)
texreg(mod_lme_slope)
fit_slope <- predict(mod_lme_slope)
cbind(covid, fit_slope) %>% 
  ggplot(aes(time, fit_slope, col=location))+
  geom_line()+
  gghighlight(location %in% c('Poland', 'China', 'United States', 'Italy',
                              'Germany', 'Norway', 'Spain', 'United Kingdom',
                              'Qatar', 'Bahrain','Brazil','Belgium','Peru'), label_key=location)

```

```{r mod1-kwadratowy}
mod_kw <- lmer(total_cases_per_million~time+I(time^2)+(time+I(time^2)|location), covid)
summary(mod_kw)
texreg(mod_kw)
fit_kw <- predict(mod_kw)
cbind(covid, fit_kw) %>% 
  ggplot(aes(time, fit_kw, col=location))+
  geom_line()+
  gghighlight(location %in% c('Poland', 'China', 'United States', 'Italy',
                              'Germany', 'Norway', 'Spain', 'United Kingdom',
                              'Qatar', 'Bahrain','Brazil','Belgium','Peru'), label_key=location)
```

# Model 2 - zależność licbzy zachorowań od liczby testów

```{r mod2}
covid_na <- drop_na(covid, total_tests_per_thousand)
covid_na %>% 
  group_by(location) %>% 
  summarize(m=mean(total_tests_per_thousand)) %>% 
  arrange(m)%>% 
  kable( "latex")
mod1 <- lmer(total_cases_per_million~total_tests_per_thousand+(1|location),
           data = covid_na)
summary(mod1)
texreg(mod1)
covid_na %>% 
  ggplot(aes(x=total_tests_per_thousand, y=total_cases_per_million,
             col=location))+
  geom_line()+
  gghighlight(location %in% c('Poland', 'China', 'United States',
                              'Italy',
                              'Germany', 'Norway', 'Spain', 
                              'United Kingdom','Qatar',
                              'Bahrain','Brazil','Belgium','Peru',
                              'United Arab Emirates','Denmark'),
              label_key=location)


fit_mod1 <- predict(mod1)
cbind(covid_na,fit_mod1) %>% 
  ggplot(aes(x=total_tests_per_thousand, y=fit_mod1,
             col=location))+
  geom_line()+
  gghighlight(location %in% c('Poland', 'China', 'United States',
                              'Italy',
                              'Germany', 'Norway', 'Spain', 
                              'United Kingdom','Qatar',
                              'Bahrain','Brazil','Belgium','Peru',
                              'United Arab Emirates','Denmark'),
              label_key=location)
```


```{r mod2-slope}
mod1 <- lmer(total_cases_per_million~total_tests_per_thousand+(total_tests_per_thousand|location),
           data = covid_na)
texreg(mod1)
fit_mod1 <- predict(mod1)
cbind(covid_na,fit_mod1) %>% 
  ggplot(aes(x=total_tests_per_thousand, y=fit_mod1,
             col=location))+
  geom_line()+
  gghighlight(location %in% c('Poland', 'China', 'United States',
                              'Italy',
                              'Germany', 'Norway', 'Spain', 
                              'United Kingdom','Qatar',
                              'Bahrain','Brazil','Belgium','Peru',
                              'United Arab Emirates','Denmark'),
              label_key=location)
```


```{r mod2-kw}
mod1_kw <- lmer(total_cases_per_million~total_tests_per_thousand+I(total_tests_per_thousand^2)+(total_tests_per_thousand+I(total_tests_per_thousand^2)|location), covid_na)
texreg(mod1_kw)
fit_mod1_kw <- predict(mod1_kw)
cbind(covid_na,fit_mod1_kw) %>% 
  ggplot(aes(x=total_tests_per_thousand, y=fit_mod1_kw,
             col=location))+
  geom_line()+
  gghighlight(location %in% c('Poland', 'China', 'United States',
                              'Italy',
                              'Germany', 'Norway', 'Spain', 
                              'United Kingdom','Qatar',
                              'Bahrain','Brazil','Belgium','Peru',
                              'United Arab Emirates','Denmark'),
              label_key=location)
```


# Model 3 - zależność liczby zachorowań od oczekiwanej długości życia

```{r mod3-liniowy}
summary(powerTransform(cbind(life_expectancy, total_cases_per_million)~1, 
                       data = covid_miesiace)) 
mod_lm2 <- lm(total_cases_per_million~life_expectancy, covid)
inverseResponsePlot(mod_lm2)
summary(mod_lm2)
texreg(mod_lm2)
covid_miesiace %>% 
  ggplot(aes(life_expectancy, total_cases_per_million))+
  geom_point()+
  geom_smooth(method=lm, formula=y~x)

mod_lm_potega <- lm(log(total_cases_per_million)~I(life_expectancy^4), covid)
summary(mod_lm_potega)
texreg(mod_lm_potega)
covid_miesiace %>% 
  ggplot(aes(life_expectancy^4, log(total_cases_per_million)))+
  geom_point()+
  geom_smooth(method=lm, formula=y~x, se=F)



```


# Model 4 - zależność liczby zachorowań od gęstości zaludnienia

Przekształcić analogicznie do mod3

```{r mod4-mieszany}
mod3 <- lmer(total_cases_per_million~population_density+(1|location),
            data = covid)
summary(mod3)
texreg(mod3)


covid %>% 
  ggplot(aes(time, total_cases_per_million, group=location, colour=population_density))+
  geom_line()
```

```{r mo4-liniowy}
mod4_lm <- lm(total_cases_per_million~population_density,covid_miesiace)
summary(mod4_lm)
texreg(mod4_lm)

covid_miesiace %>% 
  ggplot(aes(population_density, total_cases_per_million))+
  geom_point()+
  geom_smooth(method=lm, formula=y~x,se=F)

summary(powerTransform(cbind(population_density, total_cases_per_million)~1, 
                       data = covid_miesiace))
```


# Model 5 - zależność liczby zachorowań od siły obostrzeń

```{r mod5}
covid_si <- drop_na(covid, stringency_index)
mod4 <- lmer(total_cases_per_million~stringency_index+(1|location),
            data = covid_si)
summary(mod4)
texreg(mod4)

covid_si %>% 
  ggplot(aes(x=stringency_index, y=total_cases_per_million,
             col=location))+
  geom_point()+
  gghighlight(location %in% c('Poland'),
              label_key=location)
fit_mod4 <- predict(mod4)
cbind(covid_si,fit_mod4) %>% 
  ggplot(aes(x=stringency_index, y=fit_mod4,
             col=location))+
  geom_line()+
  gghighlight(location %in% c('Poland', 'China', 'United States',
                              'Italy',
                              'Germany', 'Norway', 'Spain', 
                              'United Kingdom','Qatar',
                              'Bahrain','Brazil'),
              label_key=location)

mod4_slope <- lmer(total_cases_per_million~stringency_index+(stringency_index|location),
            data = covid_si)
summary(mod4_slope)
texreg(mod4_slope)

fit_mod4_slope <- predict(mod4_slope)
cbind(covid_si,fit_mod4_slope) %>% 
  ggplot(aes(x=stringency_index, y=fit_mod4_slope,
             col=location))+
  geom_line()+
  gghighlight(location %in% c('Poland', 'China', 'United States',
                              'Italy',
                              'Germany', 'Norway', 'Spain', 
                              'United Kingdom','Qatar',
                              'Bahrain','Brazil'),
              label_key=location)
```

# Model 6 - zależność liczby zachorowań od HDI

Przekształcić analogicznie do mod3

```{r mod6-mieszany}
covid_hdi <- drop_na(covid, human_development_index)
mod5 <- lmer(total_cases_per_million~human_development_index+(1|location),
            covid_hdi)
summary(mod5)
texreg(mod5)
```

```{r mod6-liniowy}
mod5_lm <- lm(total_cases_per_million~human_development_index, covid_hdi)
summary(mod5_lm)
texreg(mod5_lm)

covid_hdi %>% 
  ggplot(aes(human_development_index,total_cases_per_million))+
  geom_point()+
  geom_smooth(method=lm, se=F)

summary(powerTransform(cbind(human_development_index, total_cases_per_million)~1, 
                       data = covid_miesiace))
inverseResponsePlot(mod5_lm)
mod5_lm2 <- lm(log(total_cases_per_million)~I(human_development_index^2), covid_hdi)
summary(mod5_lm2)
texreg(mod5_lm2)
covid_hdi %>% 
  ggplot(aes(human_development_index^2,log(total_cases_per_million)))+
  geom_point()+
  geom_smooth(method=lm,se=F)

```


# Model 7 - zależność liczby zachorowań od umieralności na serce

Przekształcić analogicznie do mod3

```{r mod7-mieszany}
mod6 <- lmer(total_cases_per_million~cardiovasc_death_rate+(1|location),
            data= covid)
summary(mod6)
texreg(mod6)
```

```{r mod7-liniowy}
mod6_lm <- lm(total_cases_per_million~cardiovasc_death_rate, covid_miesiace)
summary(mod6_lm)
texreg(mod6_lm)
covid_miesiace %>% 
  ggplot(aes(cardiovasc_death_rate, total_cases_per_million))+
  geom_point()+
  geom_smooth(method=lm,se=F)

summary(powerTransform(cbind(cardiovasc_death_rate, total_cases_per_million)~1, 
                       data = covid_miesiace))
inverseResponsePlot(mod6_lm)
mod6_lm2 <- lm(log(total_cases_per_million)~I(cardiovasc_death_rate^(1/3)), covid_miesiace)
summary(mod6_lm2)
texreg(mod6_lm2)
covid_miesiace %>% 
  ggplot(aes(cardiovasc_death_rate^(1/3), log(total_cases_per_million)))+
  geom_point()+
  geom_smooth(method=lm,se=F)
```


# Model 8 - zależność liczby zachorowań od powszechności cukrzycy

Przekształcić analogicznie do mod3

```{r mod8-mieszany}
mod7 <- lmer(total_cases_per_million~diabetes_prevalence+(1|location),
            data= covid)
summary(mod7)
texreg(mod7)
```

```{r}
mod7_lm <- lm(total_cases_per_million~diabetes_prevalence, covid_miesiace)
summary(mod7_lm)
texreg(mod7_lm)
covid_miesiace %>% 
  ggplot(aes(diabetes_prevalence, total_cases_per_million))+
  geom_point()+
  geom_smooth(method=lm, se=F)

summary(powerTransform(cbind(diabetes_prevalence, total_cases_per_million)~1, 
                       data = covid_miesiace))
inverseResponsePlot(mod7_lm)
mod7_lm2 <- lm(log(total_cases_per_million)~I(diabetes_prevalence^(1/3)), covid_miesiace)
summary(mod7_lm2)
texreg(mod7_lm2)
covid_miesiace %>% 
  ggplot(aes(diabetes_prevalence^(1/3), log(total_cases_per_million)))+
  geom_point()+
  geom_smooth(method=lm, se=F)
```


# Model 9 - zależność liczby zachorowań od biedy

Przekształcić analogicznie do mod3

```{r mod9-mieszany}
covid_ep <- drop_na(covid, extreme_poverty)
mod8 <- lmer(total_cases_per_million~extreme_poverty+(1|location),
            data= covid_ep)
summary(mod8)
texreg(mod8)
```

```{r mod9-liniowy}
mod8_lm <- lm(total_cases_per_million~extreme_poverty, covid_miesiace)
summary(mod8_lm)
texreg(mod8_lm)

covid_miesiace %>% 
  ggplot(aes(extreme_poverty, total_cases_per_million))+
  geom_point()+
  geom_smooth(method=lm, se=F)

summary(powerTransform(cbind(extreme_poverty, total_cases_per_million)~1, 
                       data = covid_miesiace))
inverseResponsePlot(mod8_lm)


mod8_lm2 <- lm(log(total_cases_per_million)~log(extreme_poverty), covid_miesiace)
summary(mod8_lm2)
texreg(mod8_lm2)
covid_miesiace %>% 
  ggplot(aes(log(extreme_poverty), log(total_cases_per_million)))+
  geom_point()+
  geom_smooth(method=lm, se=F)
```


# Model 10 - zależność liczby zachorowań od PKB

Przekształcić analogicznie do mod3

```{r mod10-mieszany}
covid_gdp <- drop_na(covid, gdp_per_capita)
mod9 <- lmer(total_cases_per_million~gdp_per_capita+(1|location),
            data= covid_gdp)
summary(mod9)
texreg(mod9)
```

```{r mod10-liniowy}
mod9_lm <- lm(total_cases_per_million ~gdp_per_capita, covid_miesiace)
summary(mod9_lm)
texreg(mod9_lm)
covid_miesiace %>% 
  ggplot(aes(gdp_per_capita, total_cases_per_million))+
  geom_point()+
  geom_smooth(method=lm, se=F)

summary(powerTransform(cbind(gdp_per_capita, total_cases_per_million)~1, 
                       data = covid_miesiace))

inverseResponsePlot(mod9_lm)

mod9_lm2 <- lm(log(total_cases_per_million) ~I(gdp_per_capita^0.2), covid_miesiace)
summary(mod9_lm2)
texreg(mod9_lm2)
covid_miesiace %>% 
  ggplot(aes(gdp_per_capita^0.2, log(total_cases_per_million)))+
  geom_point()+
  geom_smooth(method=lm, se=F)
```

# Model 11 - zależność liczby śmierci na COVID od czasu

```{r mod11}
covid_dead <- drop_na(covid, total_deaths_per_million)
dead <- lmer(total_deaths_per_million~time+(1|location), covid_dead)
summary(dead)
covid_dead %>% 
  ggplot(aes(time, total_deaths_per_million, col=location))+
  geom_line()+
  gghighlight(location %in% c('Poland', 'China', 'United States', 'Italy',
                              'Germany', 'Norway', 'Spain', 'United Kingdom',
                              'Qatar', 'Bahrain','Brazil','Belgium', 'Peru'), label_key=location)
fit <- predict(dead)
cbind(covid_dead, fit) %>% 
  ggplot(aes(time, fit, col=location))+
  geom_line()+
  gghighlight(location %in% c('Poland', 'China', 'United States', 'Italy',
                              'Germany', 'Norway', 'Spain', 'United Kingdom',
                              'Qatar', 'Bahrain','Brazil','Belgium','Peru'), label_key=location)
covid %>% 
  group_by(location) %>% 
  summarize(m=mean(total_deaths_per_million, na.rm=T)) %>% 
  arrange(-m)

```

# Predykcja

```{r zbior-testowy}
covid_test <- read.csv(url("https://raw.githubusercontent.com/owid/covid-19-data/master/public/data/owid-covid-data.csv"),
                  sep = ",", header = T)

covid_test <- covid_test[!covid_test$location %in% c("International", "World", "Kosovo", 
                                      "South Sudan", "Syria", "Taiwan"),]
covid_test <- covid_test[covid_test$population>1000000,]
covid_test <- drop_na(covid_test, total_cases_per_million)
covid_test <- covid_test[covid_test$total_cases_per_million!=0,]
covid_test$time <- with(covid_test, ave(rep(1, nrow(covid_test)), 
                              location, FUN = seq_along))
covid_test <- covid_test[as.Date(covid_test$date)>="2020-12-01",]
covid_test <- covid_test[as.Date(covid_test$date)<"2020-12-07",]

predykcja <- predict(mod_kw, covid_test) %>% as.data.frame()
colnames(predykcja) <- "predicted_total_cases_per_million"
head(predykcja)
porownanie <- cbind(as.character(covid_test$location), covid_test$total_cases_per_million,
      predykcja$predicted_total_cases_per_million) %>% as.data.frame()

head(porownanie)
colnames(porownanie) <- c("location", "total_cases_per_million","predicted_total_cases_per_million")

porownanie$total_cases_per_million <- as.numeric(as.character(porownanie$total_cases_per_million))
porownanie$predicted_total_cases_per_million <- as.numeric(as.character(porownanie$predicted_total_cases_per_million))
porownanie$difference <- porownanie$total_cases_per_million-porownanie$predicted_total_cases_per_million
porownanie$diff_percent <- porownanie$difference/porownanie$total_cases_per_million
head(porownanie)
```

